臺灣臺中地方法院刑事判決　　　　　　　96年度訴字第1346號
公　訴　人　臺灣臺中地方法院檢察署檢察官
被　　　告　甲○○
上列被告因違反電業法案件，經檢察官提起公訴（96年度偵緝字
第627號），本院判決如下：
    主    文
甲○○以調整電度表轉盤軸承上下螺絲，致電度表圓盤不能轉動
之方法，使電度表失效不準而竊電，累犯，處有期徒刑捌月。
    事    實
一、甲○○曾於民國八十七年間因傷害案件，經本院於八十七年
    十月二十四日，以八十七年度中簡字第一九四三號，判處有
    期徒刑三月確定，於八十七年十一月十三日易科罰金執行完
    畢。詎甲○○猶不知悛悔警惕，於向陳銀來承租臺中市○區
    ○○街十號二樓之一房屋期間，為圖逃漏應繳納與臺灣電力
    股份有限公司（下稱臺電公司）之使用電費，竟基於以調整
    電度表轉盤軸承上下螺絲，致電度表圓盤不能轉動之方法，
    使電度表失效不準而竊電之犯意，自九十一年七月間某日（
    起訴書誤載為九十年十一月前至七月間某日，業經公訴檢察
    官當庭更正），先損壞上址電號00－00－0000－0
    00號電度表上的封印鎖及中央標準局封印籤（毀損部分未
    據告訴），再以調整電度表轉盤軸承上下螺絲，致電度表圓
    盤不能轉動之方法，使電度表失效不準而竊電，並因電度表
    使用度數呈現為零度，而使臺電公司每期僅收取基本電費，
    期間因臺電公司委外抄錶人員誤認該址為空戶，致未發現甲○○上開竊電行為，迄至九十四年七月間，因輪調的抄錶人
    員發現該址並非空戶，而電度表使用度數卻為零度，乃通知
    臺電公司前往處理，臺電公司於九十四年八月五日上午十一
    時許，派遣稽查人員丙○○至該址稽查，發現該電度表上的
    封印鎖及中央標準局封印籤業經破壞，且電度表轉盤軸承上
    下螺絲遭到調整，致電度表圓盤不能轉動，始知悉上情而報
    警查獲。
二、案經臺中市警察局第三分局報告臺灣臺中地方法院檢察署檢
    察官偵查起訴。
    理    由
一、證據能力部分：
（一）證人丙○○、陳銀來於警詢中的陳述，具有證據能力：
      (一)按被告以外之人（包括證人、鑑定人、告訴人、被害人
        及共同被告等）於審判外之陳述，雖不符刑事訴訟法第
        一百五十九條之一至之四等四條之規定，而經當事人於
        審判程序同意作為證據，法院審酌該言詞陳述或書面陳
        述作成時之情況，認為適當者，亦得為證據；當事人、
        代理人或辯護人於法院調查證據時，知有刑事訴訟法第
        一百五十九條第一項不得為證據之情形，而未於言詞辯
        論終結前聲明異議者，視為有前項之同意，同法第一百
        五十九條之五定有明文。立法意旨在於傳聞證據未經當
        事人之反對詰問予以核實，原則上先予排除。惟若當事
        人已放棄反對詰問權，於審判程序中表明同意該等傳聞
        證據可作為證據；或於言詞辯論終結前未聲明異議，基
        於尊重當事人對傳聞證據之處分權，及證據資料愈豐富
        ，愈有助於真實發見之理念，且強化言詞辯論主義，使
        訴訟程序得以順暢進行，上開傳聞證據亦均具有證據能
        力。
      (二)證人丙○○、陳銀來於警詢中的陳述，其性質雖屬證人
        於審判外的陳述，而為傳聞證據，且查無符合刑事訴訟
        法第一百五十九條之一至之四等前四條之情形，然渠等
        所為之上開警詢筆錄內容，業經本院審理時予以提示並
        告以要旨，且經檢察官及被告甲○○表示意見。當事人
        已知上述警詢筆錄乃傳聞證據，且均未於言詞辯論終結
        前，對該警詢筆錄內容異議，依上開規定，已擬制同意
        其有證據能力，本院審酌上開筆錄作成時，並無人情施
        壓或干擾，亦無不當取供之情形，認為以之作為本案之
        證據亦屬適當，而有證據能力。
（二）證人丙○○、陳銀來、乙○○於偵查中向檢察官所為的陳
      述，具有證據能力：
      (一)按被告以外之人於偵查中向檢察官所為陳述，除顯有不
        可信之情況者外，得為證據，刑事訴訟法第一百五十九
        條之一第二項定有明文。偵查中對被告以外之人（包括
        證人、鑑定人、告訴人、被害人及共同被告等）所為之
        偵查筆錄，或被告以外之人向檢察官所提之書面陳述，
        性質上均屬傳聞證據。惟現階段刑事訴訟法規定檢察官
        代表國家偵查犯罪、實施公訴，依法其有訊問被告、證
        人及鑑定人之權，證人、鑑定人且須具結，而實務運作
        時，檢察官偵查中向被告以外之人所取得之陳述，原則
        上均能遵守法律規定，不致違法取供，其可信度極高。
        職是，被告以外之人前於偵查中已具結而為證述，若無
        顯有不可信之情況，應有證據能力。
      (二)證人丙○○、陳銀來、乙○○於檢察官偵查中具結所為
        之陳述，渠等未曾提及檢察官在偵查時有不法取供之情
        形，本院亦未發現顯有不可信之情況，揆諸上開說明，
        渠等於偵查中之證言自均具有證據能力。
二、實體認定部分：
    訊據被告甲○○矢口否認上揭犯行，辯稱：伊並未動過電度
    表，且電度表會有故障的可能，不可因為用電度數不正確，
    就認定伊有動過電度表等語。惟查：
（一）電號00－00－0000－000號電度表（用電地址
      臺中南區○○街十號二樓之一）其電費月份自九十一年九
      月份（表彰九十一年七、八月份的使用度數）起至九十四
      年七月份（表彰九十四年五、六月份的使用度數）止，使
      用度數均呈現為零度，臺電公司於九十四年八月五日稽查
      換表後，九十四年九月份（表彰九十四年七、八月份的使
      用度數）的使用度數增加為八百八十九度，九十四年十一
      月份（表彰九十四年九、十月份的使用度數）的使用度數
      更增加為一千八百七十四度等情，有臺電公司臺中區營業
      處九十六年五月三日Ｄ臺中字第Ｚ○○○○○○○○○一
      號函附之使用度數資料（詳本院卷第二十頁）、用電戶基
      本暨電費資料（詳警卷第七頁）附卷可稽。而證人丙○○
      於警詢時亦證稱：伊至上址稽查敲門時，住戶正在觀看電
      視，表示用電正常等語（詳警卷第二頁）。顯見，九十一
      年七月間起至九十四年八月五日止，該址電度表的使用度
      數呈現為零度，確係因電度表失效不準使然，而非因該址
      住戶未用電之故。
（二）證人丙○○於本院審理時具結後證稱：伊至上址稽查該電
      度表時，該電度表的封印鎖已經被剪掉，然後再插進去偽
      裝，電度表本身的中央標準局封印籤也被剪掉，且電度表
      轉盤軸承上下螺絲被調整，致電度表圓盤不能轉動，而使
      電度表失效不準，顯然有人為破壞的情形，若是電度表自
      然故障的話，封印鎖及中央標準局的封印籤不會被破壞等
      語（詳本院卷第四五頁）。此外，並有稽查現場照片十四
      張（詳警卷第十七至二一頁、九十五年度偵字第一三三五
      號偵查卷第二五、二七頁）在卷可證。足認上開電度表確
      係遭到人為破壞封印鎖及中央標準局封印籤，進而調整轉
      盤軸承上下螺絲，致電度表圓盤不能轉動，而使電度表失
      效不準，非因電度表自然故障，導致失效不準，而致使用
      度數呈現為零度。
（三）證人陳銀來於警詢及檢察官偵查時證稱：臺中市○區○○
      街十號二樓之一的屋主是伊的兒子陳佑吉，伊自八十七年
      間起，即出租與被告甲○○使用，最新的契約書租期自九
      十三年一月一日起至九十三年十二月三十一日止，該址的
      水、電費是由被告甲○○負責繳交，租金不包括水、電費
      。被告甲○○住在該址直到九十五年四月間，因沒有給付
      租金，就自己搬走，期間被告甲○○並沒有轉租或借給他
      人使用等語（詳警卷第四至五頁、九十五年度偵字第一三
      三五號偵查卷第二十頁、九十六年度偵緝字第六二七號偵
      查卷第三二、三三頁）。此外，並有被告甲○○與證人陳
      銀來簽訂的房屋租賃契約書存卷可憑。是於上開時間實際
      使用上址者確為被告甲○○無訛，而上開電度表因失效不
      準所產生少付電費的利益，其受益者無非被告甲○○全家
      ，實難想像有其他第三人會大費周章更動電度表，而僅意
      在單純圖利被告甲○○全家的情形。參以被告甲○○於檢
      察官偵查及本院審理時均陳稱自己從事土水、水泥、水電
      及板模等粗工等語，核與證人乙○○於檢察官偵查時證稱
      ：被告甲○○係作水、電、水泥工等粗工等語（九十六年
      度偵緝字第六二七號第四一頁）相符，益足以證明被告甲○○確有調整電度表的能力，其即為實際調整電度表的人
      無訛。
（四）臺電公司寄發給用電戶的繳費通知單上均有顯示該期的使
      用度數等情，業據證人丙○○於本院審理時結證明確（詳
      本院卷第四五至四六頁）；被告甲○○亦坦承其於上開使
      用度數為零度的期間，亦有依臺電公司繳費通知單的記載
      繳納電費等情（詳本院卷第四五頁）。此外，並有上址用
      電戶電費資料附卷可證。顯然，被告甲○○對其自九十一
      年九月份（表彰九十一年七、八月份的使用度數）起，至
      為臺電公司稽查發現更動電度表為止，每個電費月份使用
      度數均為零度，且均僅繳納基本電費等情知之甚詳，其既
      具有水電專業知識，對其長達三年多的時間，繳費通知單
      上均顯示使用度數為零度，且均僅繳納基本電費，復無法
      諉為不知，其陳稱不知電度表遭到調整，顯然與常情不符
      。再參酌上開電度表確實遭到人為更動，且受益者即為被
      告甲○○全家，益加足資證明被告甲○○確實有為上開竊
      電行為。
（五）證人丙○○於檢察官及本院審理時均證稱：伊於稽查現場
      請被告甲○○說明，且要進去該址查看用電設備，以推算
      被告甲○○的用電，然被告甲○○拒絕說明，並把老婆及
      小孩叫出，旋即開車離開現場，致臺電公司無法推估被告
      甲○○實際竊電量等情（詳九十五年度偵字第一三三五號
      偵查卷第二十頁、本院卷第四五頁）。然被告甲○○既有
      上開更動電度表之行為，而證人乙○○於檢察官偵查時亦
      證稱：家中有電視二台、電冰箱一台、冷氣二台，但是冷
      氣一台損壞等語（詳九十六年度偵緝字第六二七號偵查卷
      第四一頁），依正常住家所可能之耗電量，再加上被告住
      處尚有電冰箱、冷氣等極為耗電的電器用品，絕無可能在
      長達三年多的時間內，其使用度數均呈現為零度。而證人
      丙○○於警詢時證稱：伊至上址稽查敲門時，住戶正在觀
      看電視，表示用電正常等語（詳警卷第二頁），業如前述
      ，即足以證明被告甲○○確實有在使用電力。是縱無法實
      際推算被告甲○○的竊電量，然被告甲○○確有上開竊電
      行為，已至為明顯。
（六）綜上所述，本案事證明確，被告甲○○犯行洵堪認定。
三、論罪科刑及適用法律：
（一）論罪及適用法律部分：
      (一)論罪部分：
        被告甲○○以調整電度表轉盤軸承上下螺絲，致電度表
        圓盤不能轉動之方法，使電度表失效不準而竊電，核其
        所為，係犯電業法第一百零六條第三款之竊電罪。被告
        甲○○竊電犯行，同時該當刑法第三百二十條第一項之
        竊盜罪及電業法第一百零六條第三款之竊電罪，兩罪間
        屬法條競合之關係，依特別法優先普通法關係，應僅論
        以電業法第一百零六條第三款之竊電罪。被告甲○○以
        一次調整電度表轉盤軸承上下螺絲，致電度表圓盤不能
        轉動之方法，使電度表失效不準，而自九十一年七月間
        某日起，至九十四年八月五日止為竊電行為，係基於單
        一之犯意，以一個行為繼續為竊電行為之實施，為繼續
        犯。被告甲○○曾於八十七年間因傷害案件，經本院於
        八十七年十月二十四日，以八十七年度中簡字第一九四
        三號，判處有期徒刑三月確定，於八十七年十一月十三
        日易科罰金執行完畢等情，有臺灣高等法院被告前案紀
        錄表附卷可稽，被告前受有期徒刑執行完畢，五年以內
        再犯本件有期徒刑以上之罪，為累犯，依修正前刑法第
        四十七條規定加重其刑。
      (二)新舊法比較部分：
        被告甲○○行為後，刑法業於九十四年一月七日修正，
        同年二月二日公布，於九十五年七月一日施行，其中新
        法修正第二條、第三十三條、第四十七條之規定。按行
        為後法律有變更者，適用行為時之法律，但行為後之法
        律有利於行為人者，適用最有利於行為人之法律，現行
        刑法第二條第一項訂有明文。此條規定乃與刑法第一條
        罪刑法定主義契合，而貫徹法律禁止溯及既往原則，係
        規範行為後法律變更所生新舊法律比較適用之準據法，
        是刑法第二條本身雖經修正，但刑法第二條既屬適用法
        律之準據法，本身尚無比較新舊法之問題，應一律適用
        裁判時之現行刑法第二條規定，以決定適用之刑罰法律
        ，先予辨明。又以本次刑法修正之比較新舊法，應就罪
        刑有關之共犯、未遂犯、想像競合犯、牽連犯、連續犯
        、結合犯，以及累犯加重、自首減輕暨其他法定加減原
        因（如身分加減）與加減例等一切情形，綜其全部罪刑
        之結果而為比較，最高法院九十五年五月二十三日，著
        有九十五年度第八次刑庭會議決議可資參照。經查：
        1.刑法第三十三條第五款規定，於九十四年一月七日修
          正、九十五年七月一日施行前之規定為：「罰金：一
          元以上。」與修正後之規定為：「罰金：新臺幣一千
          元以上，以百元計算之。」不同。比較新舊法結果，
          適用被告甲○○行為時之法律，即修正施行前之刑法
          第三十三條第五款規定，對被告甲○○並無不利之情
          形。
        2.刑法第四十七條規定，於九十四年一月七日修正、九
          十五年七月一日施行前之規定為：「受有期徒刑之執
          行完畢，或受無期徒刑或有期徒刑一部之執行而赦免
          後，五年以內再犯有期徒刑以上之罪者，為累犯，加
          重本刑至二分之一」；修正施行後之同法第四十七條
          第一項規定則為「受徒刑之執行完畢，或一部之執行
          而赦免後，五年以內故意再犯有期徒刑以上之罪者，
          為累犯，加重本刑至二分之一」。被告甲○○曾於八
          十七年間因傷害案件，經本院於八十七年十月二十四
          日，以八十七年度中簡字第一九四三號，判處有期徒
          刑三月確定，於八十七年十一月十三日易科罰金執行
          完畢等情，有臺灣高等法院被告前案紀錄表附卷可稽
          ，被告甲○○於五年以內再故意犯本件有期徒刑以上
          之罪，不論依修正前之刑法第四十七條或修正後之刑
          法第四十七條第一項之規定，均構成累犯，適用修正
          前之刑法第四十七條累犯規定，對被告甲○○而言，
          並無不利之情形。
        3.綜合上述各條文修正前、後之比較，揆諸前揭最高法
          院決議及修正後刑法第二條第一項前段、後段規定之
          「從舊、從輕」原則，被告甲○○自應適用其行為時
          之法律，即修正前刑法之相關規定予以論處。
（二）科刑部分：
      爰審酌被告甲○○已有傷害罪之刑事前案紀錄，有臺灣高
      等法院被告前案紀錄表附卷可稽，堪認其品行不佳，並斟
      酌被告甲○○為圖私利而為上開竊電行為，犯罪動機及目
      的，均非良善，犯罪時間長達三年多，犯後不僅飾詞卸責
      ，且迄今尚未補繳任何電費，態度不佳且毫無悔意等一切
      情狀，量處如主文所示之刑，以示懲儆。
據上論斷，應依刑事訴訟法第二百九十九條第一項前段，電業法
第一百零六條第三款，刑法第二條第一項前段、第十一條前段、
（修正前）第四十七條、（修正前）第三十三條第五款，罰金罰
鍰提高標準條例第一條前段，判決如主文。
中　　華　　民　　國　　96　　年　　6 　　月　　20　　日
                  刑事第十三庭  審判長法  官  李　秋　娟
                                      法  官  許　月　馨
                                      法  官  陳　得　利
以上正本證明與原本無異。
如不服本判決，應於送達後十日內向本院提出上訴狀（須附繕本
），上訴於臺灣高等法院臺中分院。
　　　　　　　　　　　　　　　　　　　書記官  鐘  麗  芳
中　　華　　民　　國　　96　　年　　6 　　月　　20　　日
附錄本案論罪科刑法條全文：
電業法第一百零六條
有左列行為之一者為竊電，處五年以下有期徒刑、拘役或五百元
以下罰金：
一、未經電業供電，而在其供電線路上私接電線者。
二、繞越電度表或其他計電器，損壞或改動表外之線路者。
三、損壞或改變電度表、無效電力計、其他計電器之構造，或以
　　其他方法使其失效不準者。
四、在電價較低之線路上，私接電價較高之電器者。
五、包燈用戶，在原定電燈盞數及瓦特數以外，私自增加盞數或
　　瓦特數者。
六、電力用戶，在原申請馬力數、瓩數或仟伏安數以外，私自增
　　加馬力數瓩數或仟伏安數者。
